臺灣高等法院民事裁定　　　　　　　　　　　　　　九十三年度家抗字第一五六號
　　抗　告　人　甲○○
　　代　理　人　李守正
右抗告人因聲明繼承被繼承人劉樹良遺產事件，對於中華民國九十三年五月十七日臺
灣臺北地方法院九十二年度聲繼字第一○七號裁定提起抗告，本院裁定如下：
      主      文
抗告駁回。
抗告費用由抗告人負擔。
      理      由
一、本件抗告人於原法院聲請及抗告意旨略以：其為被繼承人劉樹良（男、民國十年
    十二月二十二日出生，最後
    ：Ｚ000000000號）於大陸地區所生之次女，因被繼承人劉樹良於九十
    二年七月十三日死亡，抗告人依臺灣地區與大陸地區人民關係條例第六十六條及
    該條例施行細則第五十九條（修正前為四十三條）之規定，向原法院聲明繼承被
    繼承人劉樹良之遺產，詎原法院竟以台北市後備司令部之兵籍資料之記載與抗告
    人提出之親屬關係公證書不符為由，駁回抗告人之聲請，惟政府三十八年遷徙來
    台，兵籍資料多由文書人員書寫，常因輕忽而有誤，台北市後備司令部之兵籍資
    料並不正確，不得因其內容與抗告人提出之親屬關係公證書不符，即遽認被繼承
    人劉樹良在大陸並無子女，且抗告人與被繼承人間有家書往來及合照之照片為憑
    ，應認抗告人與被繼承人間具有血緣關係存在，爰請求廢棄原裁定，廢棄部分，
    抗告人向原法院聲明繼承之表示應准予備查等語。
二、按「在大陸地區製作之文書，經行政院設立或指定之機構或委託之民間團體驗證
    者，推定為真正。」、「依本條例第七條規定推定為真正之文書，其實質上證據
    力，由法院或有關主管機關認定。文書內容與待證事實有關，且屬可信者，有實
    質上證據力。推定為真正之文書，有反證事實證明其為不實者，不適用推定。」
    臺灣地區與大陸地區人民關係條例第七條及該條例施行細則第九條分別定有明文
    。可知，上開條例第七條所稱之真正，係指形式上之真正而言，至該文書之內容
    是否足以證明某一待證事實存在，仍需綜合一切事實證據予以判斷，並非該文書
    一經提出，法院即不須就其他應依職權調查之事項予以調查。是經財團法人海峽
    交流基金會（下稱海基會）驗證之大陸地區公證書，其內容是否真實，法院仍應
    為實質之調查，不得認該公證書係公文書即遽予採信。
三、經查本件抗告人聲明繼承被繼承人劉樹良之遺產，固據提出被繼承人劉樹良除戶
    證處（２００３）灌雲證民臺字第１１號公證書（下稱本件親屬關係公證書）、
    委託書（見原審卷第七至二十五頁）、書信及照片（本院卷第十一至十三頁、第
    二十一頁）等件為證，然：(一)細究上開親屬關係公證書之記載（原審卷第十八頁
    ），被繼承人劉樹良之父劉維銀係於
    日出生，其母鄒氏於
    法院依職權向台北市後備司令部函查結果，該部於九十二年十一月四日以昂信字
    第○九二○○一一○一六號函檢送被繼承人劉樹良兵籍表之內容所示（見原審卷
    第三○至三二頁），被繼承人劉樹良之父親係於民國前十年三月一日出生、母親
    則於民國前十年八月二十日出生，出生之年、月、日等事項，均與本件親屬關係
    公證書所載內容不符（僅就出生之年別即各有四、三年之差別）。(二)前開親屬關
    係公證書固載被繼承人劉樹良有配偶名喚「李項英」（
    出生、一九五○年十月六日改嫁）、長女名喚「劉霞芳」（
    一日出生）、次女名喚「甲○○」（
    該兵籍資料登載被繼承人劉樹良係自民國三十七年（即
    一日開始服常備役，惟被繼承人劉樹良在前開兵籍資料「家屬」欄，均未有任何
    之記載，如被繼承人劉樹良渠時已有結婚、生女等事實，且均係發生在三十八年
    政府遷台之前，衡諸一般常情，被繼承人劉樹良於該兵籍表上應會加以記載，而
    無隱匿其已婚並育有女兒之理。(三)另參諸該兵籍表「一般教育」欄中所載被繼承
    人劉樹良曾就讀初小，有一定之識字能力，記載上開資料，當無誤載父母生辰時
    日或漏載配偶子女資料之可能。故本件親屬關係公證書縱經海基會驗證，然其內
    容既與被繼承人劉樹良生前所撰之兵籍表內容諸多不符，依首開說明，自無上揭
    推定真正效力之適用，則原裁定以該親屬關係公證書之記載與可信性較高之兵籍
    表內容不符，而駁回抗告人之聲請，並無違誤。抗告人抗告意旨略以：該兵籍表
    係於三十八年政府遷台時所登載，多為文書人員統一撰寫，其內容並不真確，不
    得據為證據，且提出其與被繼承人之家書及照片為憑，聲明廢棄原裁定等語，惟
    抗告人提出之書信果確為被繼承人劉樹良所親書，證據為何？又擁有與他人合照
    之相片是否即可證明彼等間有一定之親屬關係？以及上述之兵籍表縱係由文書人
    員統一撰寫，為何由文書人員撰寫即係不真確？以上之待證事實，抗告人均未能
    提出證據加以證明，是抗告人指摘原裁定不當之各點，仍難認有理由，應予駁回
    。
四、至抗告人聲請傳訊行政院國軍退除役官兵輔導委員會台北市榮民服務處萬華區輔
    導員劉鶴鳴證明被繼承人劉樹良在大陸地區尚有繼承人存在，惟縱就該待證事實
    能獲得證明，亦僅能證明被繼承人劉樹良在大陸地區尚有繼承人，然仍難據此即
    能證明抗告人即係被繼承人劉樹良之次女，本院自無傳訊之必要，併此敘明。
五、據上論結，本件抗告為無理由，爰裁定如主文。
中　　　華　　　民　　　國　　九十三　　年　　　七　　　月　　  三十　　日
                              民事第十六庭
                                  審判長法  官  許  正  順
                                        法  官  魏  麗  娟
                                        法  官  陳  邦  豪
正本係照原本作成。
本裁定除以違背法令為理由，不得再抗告。如提再抗告，應於收受送達後十日內向本
院提出再抗告狀。並繳納抗告費新台幣四十五元整。
中　　　華　　　民　　　國　　九十三　　年　　　八　　　月　　   二 　　日
　　　　　　　　　　　　　　　　　　　　書記官  張  淑  芬
